臺灣高等法院臺中分院刑事判決　　　　 96年度上訴字第665號
上　訴　人　臺灣臺中地方法院檢察署檢察官
被　　　告　丙○○
選任辯護人　徐承蔭　律師
上列上訴人因被告搶奪案件，不服臺灣臺中地方法院95年度訴字
第2455號中華民國95年12月1日第一審判決（起訴案號：臺灣臺
中地方法院檢察署95年度偵字第15457號），提起上訴，本院判
決如下：
    主  文
原判決關於丙○○部分撤銷。
丙○○共同意圖為自己不法之所有，而搶奪他人之動產，處有期
徒刑壹年。
    事  實
一、丙○○意圖為自己不法之所有，於民國95年5月21日中午12
    時20分許，夥同一不詳年籍成年男子共同騎乘機車，在臺中
    縣大甲鎮鎮○街108號前，搶奪乙○○之皮包（內有新台幣
    2700元、紅色NOKI行動電話序號000000000000000、MSI牌
    MP3一支、金融卡、現金卡、身分證、健保卡等物），得手
    後於95年5月底某日，在臺中縣大甲鎮○○路口，將上開贓
    物交由知情之甲○○銷贓（甲○○因故買贓物罪，業據原審
    法院判處有期徒刑新台幣九千元確定）；甲○○明知該等物
    品為贓物，於95年5月30日在臺中縣大甲鎮致用工商網球場
    附近，將上開贓物販賣與不知情之呂志鴻（另經檢察官為不
    起訴處分確定）。嗣經警於95年6月9日下午16時許，在臺中
    縣大甲鎮○○路227號3樓查獲呂志鴻所持有上開MP3、NOKIA
    牌行動電話一支等物，循線查獲。
二、案經臺中縣警察局大甲分局報請台灣台中地方法院檢察署檢
    察官偵查起訴。
    理  由
一、按被告以外之人於審判外之陳述，雖不符刑事訴訟法第159
    條之1、159條之2、159條之3、159條之4等規定，而經當事
    人於審判程序同意作為證據，法院審酌該言詞陳述或書面陳
    述作成時之情況，認為適當者，亦得為證據。當事人、代理
    人或辯護人於法院調查證據時，知有第159條第1項不得為證
    據之情形，而未於言詞辯論終結前聲明異議者，視為有前項
    之同意，刑事訴訟法第159條之5定有明文。本件被告及選任
    辯護人於本院審理時，就下列證人呂志鴻於審判外之陳述部
    分，未就其證據能力聲明異議，本院審酌該言詞陳述作成時
    之情況，並查無其他不法之情狀，足認為得為本案之證據，
    依刑事訴訟法第159條之5之規定，有證據能力，合先說明。
二、訊據被告丙○○矢口否認有上揭犯行，辯稱：該NOKIA手機
    及MP3係於95年5月底左右，在台中縣大甲鎮武曲里土地公廟
    旁拾獲，然後在台中縣大甲鎮○○街口，將上開拾獲物交給
    甲○○，以抵償以前積欠之500元，伊並無搶奪云云。惟查
    ：
  (一)被告於九十五年七月六日檢察官偵訊時，供稱：「（問：Ｍ
    Ｐ３及手機是怎麼來的？）答：我在大甲鎮瀾宮附近搶來的
    ，我搶的應該是女生，應該在五月間搶的；我搶完後沒隔幾
    天就將手機及ＭＰ３拿給甲○○」「（問：你搶來的皮包，
    裡面有何東西？）答：我拿了值錢的手機及ＭＰ３後，就將
    其他東西丟在鎮瀾宮附近，沒有注意裡面有什麼其他東西」
    「原本甲○○答應要給我賣的一半的錢，但後來他沒拿給我
    」「（問：你剛才說你常記不清事情，為何本件可以記得？
    ）答：這件確實是我做的，我記得很清楚，沒有受病情影響
    」等語。
  (二)上開被害人乙○○所有之手機及ＭＰ３，確係其於95年5月
    21 日中午12時許，遭二名不詳姓名之男子騎乘機車，在台
    中縣大甲鎮鎮○街108號前遭搶之贓物，嗣於95年5月底某日
    ，在台中縣大甲鎮○○街口，由被告丙○○交給甲○○，以
    抵償原先積欠500元，甲○○再偕同被告丙○○於95年5月30
    日在台中縣大甲鎮致用工商網球場附近，以500元販賣與不
    知情之呂志鴻等情，業據被告供承在卷，核與證人即被害人
    乙○○於原審審理、證人甲○○於偵查、本院審理及證人呂
    志鴻於警詢及偵查時證述情節相符，並有上開物品相片及領
    據附卷可查，足以佐證被告上開自白與事實相符。
  (三)被告嗣於原審審理時雖翻異前詞，並以其領有中華民國身心
    障礙（中度智障）手冊，記憶不佳為辯。然查：I綜觀被告
    於本院行準備程序及審理時數次庭訊，其應答態度、內容、
    對事理之表達、記憶等，均未能發現被告智能有何明顯障礙
    之處；II被告丙○○於95年6月10日第一次警詢後近一個月
    之95年7月6日，經檢察官傳喚到庭時，仍為上開不利之自白
    ，若非被告真為本件搶奪之犯行，就事理而論，焉能在事隔
    約一個月後之檢察官偵訊時，自動且清楚陳述搶奪之時間、
    地點、對象等細節？況被告於檢察官偵訊時，不僅從頭到尾
    未曾表述警詢時有遭刑求一事，更向檢察官確認對本件搶奪
    犯行之記憶，不受任何病情影響等語，參酌上開所述，系爭
    贓物於搶奪案發後，最初確係出自被告手中，被告所辯，係
    撿到的云云，應係卸責之詞，不足採信。
  (四)本件證人即被害人乙○○於原審審理時證稱：「印象中是後
    座的人動手搶我的皮包」等語，雖與被告於警詢時自白所稱
    「我騎乘我所有之黑色機車，…我就從後搶奪女子所提之皮
    包」有所不符，然被害人係一名女子，其在遭二名男子騎乘
    機車搶奪之際，對於在迅速之間即遭對方強奪財物，及己身
    由此而生之恐懼交叉作用下，實難強求被害人對遭搶奪之細
    節認識無誤，尚難憑此為被告有利認定。
    綜合上述，本件事證明確，被告犯行堪以認定。
三、核被告所為係犯刑法第三百二十五條第一項之搶奪罪。被告
    與共同騎乘上開機車作案之不詳姓名成年男子間有犯意聯絡
    及行為分擔，均為共同正犯。查，94年2月2日修正公布，而
    於95年7月1日生效實施之新刑法第28條雖將舊法之「實施」
    修正為「實行」。其中「實施」一語，涵蓋陰謀、預備、著
    手及實行之概念在內，其範圍較廣；而「實行」則著重於直
    接從事構成犯罪事實之行為，其範圍較狹；二者之意義及範
    圍固有不同，但對於本件被告共犯上開犯行之情形而言，刑
    法第28條之修正內容，對於被告並無「有利或不利」之影響
    ，應無適用修正後刑法第2條第1項之規定比較新舊法適用之
    問題，併予敘明（最高法院95年度台上字第5589號判決參照
    ）。原審不察，遽予無罪之諭知，自有未洽，檢察官上訴意
    旨，指摘原判決不當，非無理由，自應予撤銷改判，爰審酌
    被告有竊盜及毒品紀錄，素行不佳，其與他人共同騎駛機車
    ，於光天化日之下，公然飛車搶奪路上行人財物，對被害人
    之人身安全及財物均造成重大傷害，犯罪後矢口否認犯行等
    一切情狀，量處如主文第二項所示之刑。
四、據上論結，應依刑事訴訟法第三百六十九條第一項前段、第
    三百六十四條、第二百九十九條第一項前段，刑法第三百二
    十五條第一項，判決如主文。
本案經檢察官丁○○到庭執行職務。
中　　華　　民　　國　　96　　年　　5　　月　　2 　　日
            刑事第四庭    審判長法　官  洪  耀  宗
                                法　官  江  德  千
                                法　官  劉  登  俊
上列正本證明與原本無異。
如不服本判決應於收受送達後十日內向本院提出上訴書狀，其未
敘述上訴之理由者並得於提起上訴後十日內向本院補提理由書（
均須按他造當人之人數附繕本）。
                                書記官  粘  銘  環
中　　華　　民　　國　　96　　年　　5 　　月　　3 　　日
